【裁判字號】    95,抗,57
【裁判日期】    950310
【裁判案由】    拍賣抵押物
【裁判全文】
臺灣臺中地方法院民事裁定  95年度抗字第57號
抗  告  人  丙○○
            乙○○
            戊○○
            丁○○
                      樓之1
相  對  人  冠軍建材股份有限公司
法定代理人  甲○○
上列當事人間拍賣抵押物事件，抗告人對於中華民國94年12月28
日本院台中簡易庭94年度中拍字第340 號所為裁定，提起抗告，
本院合議庭裁定如下：
    主  文
抗告駁回。
抗告程序費用由抗告人負擔。
    理  由
一、本件相對人主張其對於訴外人即債務人春益磁磚企業有限公
    司（下稱春益公司）有原裁定附表(2)所載債權，由抗告人丙
    ○○、乙○○、戊○○、丁○○以原裁定附表(1)所示之不動
    產設定本金最高限額新台幣（下同）897 萬元之抵押權作為
    擔保，且經依法登記，因債務人春益公司屆期未依約清償，
    相對人爰聲請拍賣抵押物等語。原法院則依民法第873 條之
    規定，據以准許相對人拍賣抵押物之聲請，核無不合。
二、抗告人以其業已依非訟事件法第74條規定陳述意見書。略謂
    ：相對人片面終止春益公司之經銷權，造成春益公司之損害
    （包括員工薪資、資遣費、水電、租金等項）計13,258,100
    元，已逾相對人所主張之貨款（票款）7,837,025 元，春益
    公司已去函表示抵銷。是相對人對債務人春益公司已無任何
    債權存在，自不得聲請拍賣抗告人所提供之抵押物。然原裁
    定卻未審酌前開陳述，仍准相對人之聲請，應有未合。換言
    之，抗告人係以相對人所主張之上開債務尚有實體上之糾葛
    為理由，提起本件抗告，求為廢棄原裁定。
三、按民法第873條第1項規定，抵押權人於債權已屆清償期而未
    受清償者，得聲請法院拍賣抵押物，就其賣得價金而受清償
    ，是抵押權人依此規定聲請拍賣抵押物，係屬非訟事件，法
    院所為准駁之裁定，無確定實體法上法律關係存否之性質，
    於債權及抵押權之存否，亦無既判力。故祗須其抵押權已經
    依法登記，且抵押債權已屆清償期而未受清償，法院即應為
    准許拍賣抵押物之裁定。參以，新修正非訟事件法第74條（
    註：新增條文）之立法意旨：「最高限額抵押權雖曾經地政
    機關辦理登記，惟其債權額未確定，故於聲請拍賣抵押物程
    序易生爭執，為兼顧債權人及債務人雙方之權益，法院於裁
    定前，亦應使債務人就所擔保之「現存」債權額有陳述之機
    會，．．．。又為免阻礙社會大眾對最高限額抵押權制度之
    利用，法院於債務人陳述意見之後，即應參照現有相關之法
    律、判例（例如最高法院71年台抗字第306 號判例），依職
    權為准駁之裁定，毋庸另為明文。」。而最高法院71年台抗
    字第306 號判例意旨內容為：「抵押權人聲請拍賣抵押物，
    在一般抵押，因必先有被擔保之債權存在，而後抵押權始得
    成立，故祇須抵押權已經登記，且登記之債權已屆清償期而
    未受清償，法院即應准許之。惟最高限額抵押，抵押權成立
    時，可不必先有債權存在，縱經登記抵押權，因未登記已有
    被擔保之債權存在，如債務人或抵押人否認先已有債權存在
    ，或於抵押權成立後，曾有債權發生，而從抵押權人提出之
    其他文件為形式上之審查，又不能明瞭是否有債權存在時，
    法院自無由准許拍賣抵押物。」等語。足見，上開非訟事件
    法第74條之新增，並非謂債務人若於陳述債務之機會，有否
    認或反對之陳述時，法院即應為實體之認定。換言之，依新
    增後之上開條文，法院於裁定前雖非以債權人片面之陳述為
    據，而仍應審酌債權人提出之債權證明等相關文件，而為形
    式上之審查，即為已足。若從該債權證明等相關文件，仍認
    確有債權存在（不論債權額為何）時，法院即應予以准許，
    債務人或義務人若對債權之存在、數額，仍有爭執，即應起
    訴，以為實體解決。經查，本件抗告人並不否認債務人春益
    公司對相對人有上開7,837,025 元之貨款（票款）債務之存
    在，且亦有相對人於原審提出之債務人春益公司簽發而未兌
    現之支票暨退票理由單各12紙（即原裁定附表(2)所示之支票
    ）為憑。是以，由形式上審查，相對人確仍對債務人春益公
    司存有貨款債權無疑。是原法院據以准許相對人拍賣抵押物
    之聲請，即不無當。抗告人應就其主張該項債務尚有糾葛之
    實體上爭執，另行起訴，以求解決，茲乃提起抗告，請求廢
    棄原裁定，不能謂有理由。
四、據上論結，本件抗告為無理由，爰依非訟事件法第46條、第
    21條第2 項，民事訴訟法第495 條之1 第1 項、第449 條第
    1 項、第78條，裁定如主文。
中    華    民    國    95    年     3    月    10    日
                  民事第四庭  審判長法  官  洪碧雀
                                    法  官  王  銘
                                    法  官  陳添喜
上為正本係照原本作成。
如不服本裁定，僅得於收受本裁定正本送達後10日內，以適用法
規顯有錯誤為理由，向本院提出再抗告狀，）須附繕本一份及繳
納再抗告裁判費新台幣1,000 元），經本院許可後紿可再抗告。
中    華    民    國    95    年     3    月    10    日
                                    書記官


司法院資訊處製作；財團法人民間司法改革基金會備份。
